【裁判字號】    97,易,2123
【裁判日期】    980806
【裁判案由】    違反毒品危害防制條例
【裁判全文】
臺灣彰化地方法院刑事判決              97年度易字第2123號
公  訴  人  臺灣彰化地方法院檢察署檢察官
被      告  甲○○
上列被告因違反毒品危害防制條例案件，經檢察官提起公訴（97
年度毒偵字第4134號），本院判決如下：
    主  文
甲○○施用第二級毒品，處有期徒刑捌月。
    事  實
一、甲○○前因施用毒品案件，經臺灣屏東地方法院以87年度毒
    聲字第822 號裁定送觀察、勒戒後，因評定認有繼續施用毒
    品傾向，復以同院87年度毒聲字第1041號裁定令入戒治處所
    施以強制戒治，嗣於民國88年4 月28日停止戒治，所餘期間
    付保護管束，並於88年11月30日強制戒治期滿執行完畢。復
    於上開強制戒治執行完畢釋放後5 年內，因施用毒品案件，
    經臺灣屏東地方法院以89年度易字第285 號判決處有期徒刑
    9 月，並經臺灣高等法院高雄分院以89年度上易字第1162號
    駁回上訴而確定。另因販賣毒品等案件，經臺灣屏東地方法
    院以87年度訴字874 號判決就持有第一級毒品部分處有期徒
    刑10月，就連續販賣第二級毒品部分處有期徒刑8 年，定應
    執行刑為有期徒刑8 年6 月，嗣經臺灣高等法院高雄分院以
    88年度上訴字第611 號駁回上訴，最高法院則以90年度臺上
    字第5870號判決撤銷原判決關於連續販賣第二級毒品部分，
    發回臺灣高等法院高雄分院，該院嗣以90年度上更(一)字第38
    6 號判決撤銷原判決關於販賣第二級毒品部分，並就連續販
    賣第二級毒品部分改判處有期徒刑8 年，該部分經上訴後，
    由最高法院以91年度臺上字第1802號駁回上訴而確定；上開
    案件經送監執行，並經減刑，於97年6 月13日縮短刑期假釋
    出監付保護管束，現仍在假釋期間內（不構成累犯）。仍不
    知警惕，復基於施用第二級毒品甲基安非他命之犯意，於97
    年7 月3 日上午10時36分許往前回溯5 日內之某時，在臺灣
    地區某不詳處所，以不詳方式，施用第二級毒品甲基安非他
    命1 次。嗣甲○○於97年7 月3 日上午10時36分許，至臺灣
    屏東地方法院檢察署接受尿液採集，送驗結果呈安非他命及
    甲基安非他命陽性反應，查悉上情。
二、案經臺灣屏東地方法院檢察署檢察官自動檢舉簽分並呈請臺
    灣高等法院檢察署檢察長核轉臺灣彰化地方法院檢察署檢察
    官偵查起訴。
    理  由
壹、程序部分
一、按毒品危害防制條例就施用毒品者，僅限於「初犯」及「5
    年後再犯」二種情形，始應先經觀察、勒戒或強制戒治程序
    。倘被告於5 年內已再犯，經依法追訴處罰，縱其第3 次（
    或第3 次以上）再度施用毒品之時間，在初犯經觀察、勒戒
    或強制戒治執行完畢釋放5 年以後，已不合於「5 年後再犯
    」之規定，且因已於「5 年內再犯」，顯見其再犯率甚高，
    原實施觀察、勒戒或強制戒治，已無法收其實效，即應依毒
    品危害防制條例第10條處罰（參照最高法院95年度第7 次、
    97年度第5 次刑事庭會議決議意旨）。被告甲○○前因施用
    毒品案件，經臺灣屏東地方法院以87年度毒聲字第822 號裁
    定送觀察、勒戒後，因評定認有繼續施用毒品傾向，復以同
    院87年度毒聲字第1041號裁定令入戒治處所施以強制戒治，
    嗣於88年4 月28日停止戒治，所餘期間付保護管束，並於88
    年11月30日強制戒治期滿執行完畢；復於上開強制戒治執行
    完畢釋放後5 年內，因施用毒品案件，經臺灣屏東地方法院
    以89年度易字第285 號判決處有期徒刑9 月，並經臺灣高等
    法院高雄分院以89年度上易字第1162號駁回上訴而確定等情
    ，有臺灣高等法院被告前案紀錄表、臺灣高等法院在監在押
    全國紀錄表在卷可憑，是被告曾於觀察、勒戒執行完畢釋放
    後，5 年內再犯毒品危害防制條例第10條之罪，並經法院判
    處罪刑確定，復為本件施用毒品犯行經警查獲，依上開說明
    ，自與前揭條例第20條第3 項之規定僅得適用於「5 年後再
    犯」之情形不符，本件公訴人逕行起訴，並無不合。
二、按被告以外之人於審判外之言詞或書面陳述，除法律有規定
    者外，不得作為證據，刑事訴訟法第159 條第1 項固有明文
    ，惟被告以外之人於審判外之陳述，雖不符合同法第159 條
    之1 至第159 條之4 規定，但經當事人於審判程序同意作為
    證據，法院審酌該言詞陳述或書面陳述作成時之情況，認為
    適當者，亦得為證據，當事人、代理人或辯護人於法院調查
    證據時，知有第159 條第1 項不得為證據之情形，而未於言
    詞辯論終結前聲明異議者，視為有前項之同意，此觀同法第
    159 條之5 規定即明。查本判決後開引用各該被告以外之人
    於審判外之陳述（包含書面陳述），皆屬傳聞證據，惟當事
    人雖知上開證據資料為傳聞證據，仍於本院準備程序及審判
    期日中對各該證據資料均表示同意或無意見而不予爭執，且
    迄至言詞辯論終結前亦未再聲明異議，本院審酌上開證據資
    料製作時之情況尚無違法不當等瑕疵，且與本案具有關連性
    ，認為以之作為證據應屬適當，揆諸前開規定，爰逕依刑事
    訴訟法第159 條之5 規定，認前揭證據資料均具有證據能力
    。
三、本案其餘非供述證據，當事人均同意全部證據之證據能力，
    本院審酌該等證據作成及取得之程序均無違法之處，是後述
    所引用證據之證據能力均無疑義，合先敘明。
貳、實體部分
一、訊據被告甲○○矢口否認有何施用第二級毒品犯行，辯稱：
    伊於採尿前並未施用甲基安非他命，但有服用國安感冒糖漿
    、利尿劑及維他命C ，且伊若確有施用甲基安非他命，絕不
    會到臺灣屏東地方法院檢察署接受採驗尿液云云。惟查，被
    告於97年7 月3 日在臺灣屏東地方法院檢察署所採集之尿液
    ，經檢驗呈甲基安非他命及安非他命陽性反應，經本院將其
    該次所採集之被告尿液2 瓶送複驗，經以氣相層析質譜儀分
    析法為確認檢驗，檢出濃度分別為「甲基安非他命2562ng/m
    l 、安非他命1470ng/m l」、「甲基安非他命2505ng/ml 、
    安非他命1425ng/ml 」，有臺灣屏東地方法院檢察署施用毒
    品犯受保護管束人尿液檢體監管紀錄表1 紙、臺灣檢驗科技
    股份有限公司濫用藥物尿液檢驗報告1 紙、中山醫學大學附
    設醫院檢驗科藥物檢測中心尿液檢驗複驗報告2 份在卷可稽
    （臺灣屏東地方法院檢察署97年度毒偵字第1828號卷第3 、
    4 頁、本院卷第45、50頁）。並參酌：
  (一)查安非他命、甲基安非他命無醫療用途，該等成分均為國內
    禁用之第二級毒品，經行政院衛生署核准之藥品（包括市售
    成藥及處方藥），均不含安非他命或甲基安非他命成分；且
    查行政院衛生署藥品許可資料，各種國安感冒糖漿均不含安
    非他命類或嗎啡類成分，但該等製劑所含之chlorphenirami
    ne成分，及國內部分減肥製劑所含之Phenylpropanolamine
    成分，服用後其尿液以EIA 酵素免疫分析法檢驗，或有可能
    造成安非他命類偽陽性反應，但以氣相層析質譜儀進行確認
    ，均不致呈安非他命或甲基安非他命陽性反應；有行政院衛
    生署管制藥品管理局92年9 月3 日管檢字第0920007253號、
    92年8 月21日管檢字第0920006729號、92年10月17日管檢字
    第0920008583號、91年3 月29日管檢字第104476號函各1 份
    附卷為憑（本院卷第24、65至68頁）。又目前常用檢驗尿液
    中是否含有毒品反應之方法，有免疫學分析法和層析法2 類
    ；尿液初步檢驗係採用免疫學分析法，由於該分析法對結構
    類似之成分，亦可能產生反應，故初步檢驗呈陽性反應者，
    需採用另一種不同分析原理之檢驗方法進行確認；大部分地
    方衛生單位所採用之另一種方法為Toxi-Lab分析法（屬薄層
    分析法），經行政院衛生署認可之檢驗機構則採用氣相層析
    質譜儀（GC/MS） 分析法。以氣相層析質譜儀分析法進行確
    認者，均不致產生偽陽性反應，有行政院衛生署管制藥品管
    理局92年6 月20日管檢字第0920004713號函在卷可按。被告
    固稱其有服用國安感冒糖漿、利尿劑及維他命C ，然該等藥
    品均不含甲基安非他命或安非他命成分，倘於服用該等藥品
    後採驗尿液，經以氣相層析質譜儀分析法為確認檢驗，亦不
    致呈偽陽性反應，本案被告之尿液既係經鑑定機關以酵素免
    疫分析法初步檢驗，並利用氣相層析質譜儀進行確認檢驗，
    再經複驗，顯已排除被告因服用藥物導致尿液測試呈偽陽性
    之可能。堪認被告尿液經確認檢驗呈現甲基安非他命及安非
    他命陽性反應，並非因服用上開藥品所致。
  (二)按依據Clarke's Isolation and Identification of Drugs
    第二版記載，施用甲基安非他命24小時內，約有施用劑量之
    70% 經由尿液排出，其中約43% 以甲基安非他命原態排出，
    5%代謝為安非他命排出；尿液中可檢出藥物成分之時間，與
    施用劑量、施用頻率、飲用水之多寡、個人體質、代謝情況
    、尿液檢體收集時間及所用檢測方法靈敏度等因素有關，依
    個案而異，一般可檢出之時間為甲基安非他命服用後1-5 天
    ，此有行政院衛生署管制藥品管理局92年3 月10日管檢字第
    0920001495號函、92年6 月27日管檢字第0920004781號函在
    卷可憑。被告經採尿檢驗結果呈甲基安非他命及安非他命陽
    性反應，揆諸前揭說明，係因施用甲基安非他命而產生甲基
    安非他命及安非他命代謝物所致，足認被告確係於97年7 月
    3 日上午10時36分許至臺灣屏東地方法院檢察署採集尿液前
    5 日內，有施用甲基安非他命之行為。
  (三)至被告雖聲請對其採驗毛髮，惟本院審酌被告有無施用第二
    級毒品甲基安非他命之待證事實已臻明暸（詳前述），此部
    分已無再行調查之必要，爰依刑事訴訟法第163 條之2 規定
    ，駁回被告此部分調查證據之聲請。
  (四)綜上，本案事證明確，被告施用第二級毒品犯行洵堪認定，
    應依法論科。
四、按甲基安非他命為毒品危害防制條例第2 條第2 項第2 款所
    規定之第二級毒品，被告施用甲基安非他命之行為，核係犯
    毒品危害防制條例第10條第2 項施用第二級毒品罪。被告為
    供施用而持有該毒品之低度行為，應為施用之高度行為所吸
    收，不另論罪。爰審酌被告曾因施用毒品經送觀察、勒戒及
    強制戒治，仍未知警惕，再犯本案之罪，足見其雖經觀察、
    勒戒及強制戒治等治療程序，仍未徹底戒除惡習遠離毒害，
    顯未能善體國家設置觀察、勒戒及戒治機構，協助毒品施用
    者戒除毒害之良法美意，惟念及施用毒品本質上係戕害自身
    健康之行為，尚未嚴重破壞社會秩序或侵害他人權益，暨其
    犯罪之動機、目的、所生危害及犯罪後否認犯行之態度等一
    切情狀，認公訴人請求量處有期徒刑1 年之刑，尚嫌稍重，
    爰量處如主文所示之刑，以示懲儆。
據上論斷，應依刑事訴訟法第299 條第1 項前段，毒品危害防制
條例第10條第2 項，判決如主文。
本案經檢察官蔡曉崙到庭執行職務。
中    華    民    國    98    年    8     月    6     日
                  刑事第一庭    審判長法官  余仕明
                                法      官  陳銘壎
                                法      官  楊舒嵐
以上正本證明與原本無異。
如不服本判決應於收受判決後10日內，向本院提出上訴書狀，並
應敘述具體理由; 其未敘述上訴理由者，應於上訴期間屆滿後20
日內向本院補提理由書（均須按他造當事人之人數附繕本）「切
勿逕送上級法院」。
中    華    民    國    98    年    8     月    6     日
                                書  記  官  陳如玲
附錄論罪科刑法條：
毒品危害防制條例第10條第2項
施用第二級毒品者，處 3 年以下有期徒刑。


司法院資訊處製作；財團法人民間司法改革基金會備份。
